# 同一控制下企业合并问题

提问人：cfo000000 时间：2017-03-19 18:32:57
A公司 2016 年 12 月 31 日同一控制下企业合并取得B公司80%股权，B公司下面有子公司，尚未实际支付转让款，判断2016.12.31为合并日，假设 2015 年B的净资产为-500万， 2016 年净资产为-300万，A公司账面没有资本公积。那么A公司在编制 2016 年度合并报表时： 2015 年： 借：净资产-500 贷：资本公积 -500 80% 贷：少数股东权益 -500 20% 还原留存收益 借：资本公积 （B账面留存收益 80% ） 贷：留存收益 （ B 账面数80%） 1 、会造成未分配利润不平是正常的吧？另外这个不出现少数股东损益对吗？最终的资本公积就是实收资本*80%对吗？ 2 、 2016 年由于A公司账面没有长投，是不是也是和 2015 年同样的会计处理，B的净资产全部计入资本公积，仍然不确认少数股东损益？ 3 、假如B公司下面子公司有利润分配，合并抵消后子公司对少数股东的分配是不是仍然在利润分配-应付利润中体现，还是全部抵消掉，计入少数股东损益？

回答人：chenyiwei
在编制 2015 年度报表时，只需将B的实收资本的 80 ％转入资本公积，并将B的净资产（负数）各项目的 20 ％转入少数股东权益，以及将当年净利润的 20 ％转入少数股东损益即可。不需要单独编制还原留存收益的分录。 2016 年的合并抵销，应延续上述分录。无其他特殊抵销事项。 2016 年度净利润的 20 ％（合并口径）作为少数股东损益。 B下属子公司对其少数股东分配利润时，在合并报表层面体现为对少数股东的利润分配。对少数股东的利润分配属于权益性交易的一种，不影响少数股东损益。

提问人：cfo000000 时间：2017-03-20 11:10:10
谢谢陈版，假如A公司 2016 年同一控制下合并B公司100%，但没有实际出资，故没有长投。 15 年B持有C80%， 2016 年B收购了C少数股权10%后 变成了90%，那么在A在编制 15 年合并报表时，对C的合并是按90%合并吗？收购少数股权仅在 16 年抵消分录中体现，借：未分配利润（B没有资本公积，假如A有，可以用A的资本公积冲减吗），贷：长期股权投资？收购少数股权产生的这个差额是指投资成本与收购时点的可辨认净资产差额，还是与 2016 年 12 月 31 日的净资产差额？A合并时， 15 年，借：实收资本-B 贷：
资本公积，
借：实收资本-C 借：少数股东损益（ C15年净利润 20% ） 借：年初未分配利润（该分录差额） 贷：长期股权投资（ B 对 C 的） 贷：少数股东权益（ C 净资产20%）
16 年， 借：实收资本-B 贷：资本公积，
借：实收资本-C 借：少数股东损益（此处要分段吗？收购少数股东之前的净利润 20% ，收购之后的净利润10%） 借：
年初未分配利润（上年的年初未分配利润+上年的少数股东损益） 借：未分配利润（收购少数股权成本-净资产差额）
贷：长期股权投资（B对C的） 贷：少数股东权益（ C净资产*10%？要分段吗？）
另，C存在外币报表折算差额的情况下，最终体现在A合并报表中的其他综合收益金额是全部的，还是仅为C报表数*90%？

回答人：chenyiwei
在追溯重述合并日前的合并报表时，也要体现出 2015 年内B购买C少数股权的交易，所以B对C的持股比例有一个变化过程，而不是一开始就是 90 ％。

提问人：cfo000000 时间：2017-03-22 14:33:40
陈版，能不能回复的详细点，谢谢啦。是 16 年收购的少数股权，在 15 年追溯时怎么模拟这个过程呢，用哪个时点的净资产呢，确认少数股东损益时收购少数股东前后的净利润要分段计算么？另，C存在外币报表折算差额的情况下，最终体现在A合并报表中的其他综合收益金额是全部的，还是仅为C报表数*90%？

回答人：chenyiwei
因为收购少数股权的交易发生在 16 年，所以模拟调整 15 年度合并报表比较数据时，应按收购前的原有股权比例区分归属母公司股东的权益／损益和少数股东权益／损益。 2016 年内合并报表中体现出购买少数股权的权益变动过程。